【裁判字號】    94,交簡上,247
【裁判日期】    950331
【裁判案由】    公共危險等
【裁判全文】
臺灣高雄地方法院刑事判決           94年度交簡上字第247號
上  訴  人
即  被  告  丙○○  60歲民.
選任辯護人  鄭國安  律師
            許瑜容  律師
            吳麗珠  律師
上列被告因公共危險等案件，不服本院交通法庭中華民國94年9
月30日94年度交簡字第1246號刑事簡易判決（聲請簡易判決處刑
案號：臺灣高雄地方法院檢察署94年度調偵字第112 號），提起
上訴，本院管轄第二審之合議庭，判決如下：
    主  文
原判決撤銷。
丙○○犯業務過失傷害致人重傷罪，處有期徒刑肆月，如易科罰
金，以佰元折算壹日。
    犯罪事實
一、丙○○考領有職業小客車駕駛執照，於民國93年7 月9 日凌
    晨1 時10分駕駛其所有車牌號碼V2-330號營業用小客車，沿
    高雄市○○區○○路由北往南方向行駛，行經中山路與青年
    路路口時，恰逢號誌變換之際，號誌為紅燈轉綠燈，本應注
    意車輛行駛時，應注意車前狀況，並隨時採取必要之安全措
    施，而依當時情形天候晴、夜間有照明、柏油路面、乾燥無
    缺陷，並無不能注意之情事；適飲酒過後已達不能安全駕駛
    之戊○○騎乘周雅雯所有車牌號碼ZBH-161 號輕型機車，沿
    高雄市○○區○○路由東往西行駛而至，亦疏未注意車前狀
    況，丙○○竟疏未注意車前狀況，致與戊○○所駕駛之輕型
    機車發生碰撞，致戊○○因而受有頭部外傷合併腦挫傷併右
    側肢體偏癱及運動失語症之重傷害及胸部挫傷合併肋骨骨折
    、右腳踝骨折等傷害。丙○○於肇事後犯罪未被發覺之前，
    留在事故現場並向到場處理車禍員警乙○○、甲○○坦承肇
    事，而願接受裁判。
二、案經臺灣高雄地方法院檢察署檢察官指定戊○○之母丁○○○為代行告訴人訴由高雄市政府警察局新興分局報請臺灣高
    雄地方法院檢察署檢察官聲請簡易判決處刑。
    理  由
甲、程序方面：
    按被告以外之人於審判外之言詞或書面陳述，除法律有規定
    者外，不得作為證據，刑事訴訟法第159 條第1 項定有明文
    。又被告以外之人於審判外之陳述，雖不符同法第159 條之
    1 至第159 條之4 之規定，而經當事人於審判程序同意作為
    證據，法院審酌該言詞陳述或書面陳述作成時之情況，認為
    適當者，亦得為證據，此刑事訴訟法第159 條之5 第1 項亦
    定有明文。高雄市政府警察局交通大隊所製作道路交通事故
    調查報告表、道路交通事故現場圖、高雄市政府警察局交通
    大隊交通事故談話紀錄表、刑法第185 條之3 案件測試觀察
    紀錄表各1 份，係員警本於偵查犯罪、蒐集證據之職權，於
    職務上所製作之文書，性質上自為供述證據，而有上開傳聞
    法則之適用。至檢察官所提出之車損照片8 張其中6 張（見
    警詢卷第15至17頁），乃員警同仁於事故現場所攝得，並非
    刑事訴訟法第165 條之1 第2 項所定之準文書證據，尚無法
    與監視錄影帶、錄音帶所呈現針對當事人之舉動、聲音，足
    以還原事實真相等具有物證價值之證據等同視之，其性質上
    應與員警同仁職務上所製作之現場圖、職務報告無異，在本
    案僅作為書面陳述之用，以強化讀取、吸收此項資訊之人之
    印象，其用意係表明被告與被害人所駕駛車輛經交通事故後
    之狀況、撞擊點之位置、車損之情形等，性質上均為被告以
    外之人於審判外所提出之書面供述，是前揭文書及照片，核
    其法律上之屬性，均屬刑事訴訟法第159 條第1 項之傳聞證
    據，本案被告於本案言詞辯論終結前既未聲明異議，依刑事
    訴訟法第159 條之5 第2 項之規定，即有證據能力，合先敘
    明。
乙、實體方面：
一、上訴人即被告（下稱被告）丙○○上訴意旨略以：案發當時
    被害人騎機車闖紅燈且車速過快，伊無法閃避，伊承認有過
    失，並願意與被害家屬和解，請求為緩刑之諭知等語。
二、上開事實業據被告丙○○坦承不諱，核與證人即現場處理員
    警甲○○證述相符，復有道路交通事故調查報告表、道路交
    通事故現場圖、高雄市政府警察局交通大隊交通事故談話紀
    錄表、刑法第185 條之3 案件測試觀察紀錄表各1 份、車損
    照片8 張附卷可稽，被告之自白，核與事實相符，堪信為真
    實。
三、按汽車行駛時，駕駛人應注意車前狀況，並隨時採取必要之
    安全措施，道路交通規則第94條第3 項定有明文。查被告丙○○考領有職業小客車之駕駛執照，對於前開規定自應知之
    甚稔，並確實遵守之，本案案發時，天候晴、夜間有照明、
    柏油路面、乾燥無缺陷，並無不能注意之情事，業據員警於
    道路交通事故調查表記載明確，有前開調查表在卷可證，被
    告行經肇事地點時，竟未注意車前狀況，導致本件車禍發生
    ，被害人因而受有頭部外傷合併腦挫傷併右側肢體偏癱及運
    動失語症之重傷害及胸部挫傷合併肋骨骨折、右腳踝骨折等
    傷害，有中國醫藥大學附設醫院94年9 月22日診斷證明書附
    卷為憑。是就本件車禍之發生被告自有應注意、能注意而未
    予注意之過失，其過失行為復與被害人之傷害結果間，具有
    相當因果關係。本案事證明確，被告犯行洵堪認定。
四、按刑法上所謂業務，係指個人基於其社會地位繼續反覆所執
    行之事務，包括主要業務及其附隨之準備工作與輔助事務在
    內（最高法院89年度台上字第8075號判例足資參照），被告
    丙○○以駕駛營業用自小客車為業，自係從事駕駛業務之人
    。再被害人所患病症，「右側肢體偏癱」係指上下肢功能缺
    失，無法從事精細活動，且因個別肌肉無法隨意控制及協調
    ，故患者雖可用輔助器行走，但已非正常步態（以代償方式
    行走）；「運動失語症」乃指患者可簡單了解他人意思，但
    在回答時有部分語句無法明確表達，看到東西會叫不出名字
    ，為一種言語功能障礙，上開二種病症，均係因腦部神經受
    損所致，應屬難治之症等情，亦有中國醫藥大學附設醫院94
    年12月9 日院管歷字第0941204789號函附說明在卷可稽，被
    害人之傷害符合刑法第10條第4 項第6 款所定其他於身體健
    康有難治之傷害，自屬重傷無疑。核被告所為，係犯刑法第
    284 條第2 項後段業務過失致人重傷罪。又被告於肇事後留
    在事故現場，向前往現場處理，尚不知肇事者為何人之員警
    乙○○、甲○○坦承肇事，嗣並接受裁判之事實，業據證人
    甲○○於本院審理時結證無訛，符合刑法第62條前段自首之
    規定，應依法減輕其刑。
五、原審以被告罪證明確，而予論罪科刑，固非無見，惟未就被
    告於肇事後留在事故現場，向前往現場處理，尚不知肇事者
    為何人之員警乙○○、甲○○坦承肇事，嗣並接受裁判乙節
    予以審酌，故未論以自首並依上開規定減輕其刑，尚有違誤
    。被告以原判決量刑過重提起上訴，指摘原判決不當，為有
    理由，自應由本院將原判決撤銷改判。爰審酌被告駕駛營業
    小客車，本應謹慎注意遵守交通規則，以維其他道路使用者
    之安全，惟考量被害人酒後駕車，血液酒精濃度為208mg/dl
    ，換算呼氣值為1.04mg/l，有卷附高雄市立聯合醫院（大同
    院區）緊急檢驗單1 份可資為證，就車禍事故之發生，被害
    人顯然與有過失，且被告犯後坦承犯行，並願提供新台幣50
    萬元賠償被害家屬（見本院95年3 月17日審判筆錄第16頁）
    ，然仍無法達成和解等一切情狀，量處如主文所示之刑，並
    諭知易科罰金之折算標準，以資懲儆。末按，被告前因過失
    致死、傷害等案件，分別經法院判處有期徒刑8 月、拘役40
    日，復因誣告案件，刻由臺灣高等法院高雄分院以95年度上
    更(一)字第25號審理中，有臺灣高等法院被告前案紀錄表、本
    院院內索引卡紀錄表報表、臺灣高雄地方法院檢察署刑案資
    料查註紀錄表附卷可稽，本件既未與被害家屬達成和解，本
    院認不宜予以宣告緩刑，附此敘明。
據上論斷，應依刑事訴訟法第455 條之1 第1 項、第3 項、第36
9 條第1 項前段、第364 條、第299 條第1 項前段，刑法第284
條第2 項後段、第41條第1 項前段、第62條前段，罰金罰鍰提高
標準條例第1 條前段、第2 條，判決如主文。
中    華    民    國    95    年    3     月    31    日
                      交通法庭  審判長法  官  何秀燕
                                      法  官  林揚奇
                                      法  官  戰諭威
以上正本證明與原本無異。
本件不得上訴。
                                      書記官  林佳蓉
中    華    民    國    95    年    3     月    31    日
附錄本案論罪科刑法條：
中華民國刑法第284條：
因過失傷害人者，處6 月以下有期徒刑、拘役或500 元以下罰金
，致重傷者，處1 年以下有期徒刑、拘役或500 元以下罰金。
從事業務之人，因業務上之過失傷害人者，處1 年以下有期徒刑
、拘役或1 千元以下罰金，致重傷者，處3 年以下有期徒刑、拘
役或2 千元以下罰金。


司法院資訊處製作；財團法人民間司法改革基金會備份。
